【裁判字號】    99,抗,63
【裁判日期】    990419
【裁判案由】    選任臨時管理人
【裁判全文】
臺灣臺中地方法院民事裁定  99年度抗字第63號
抗  告  人  甲○○
上列抗告人因財政部臺灣省中區國稅局臺中市分局聲請選任海馬
機電工業股份有限公司之臨時管理人事件，對於民國99年1 月21
日本院民事庭所為之裁定（99年度聲字第2號）提起抗告，本院
合議庭裁定如下：
    主      文
抗告駁回。
抗告程序費用新臺幣壹仟元由抗告人負擔。
    理      由
一、本件抗告意旨略以：原裁定選任抗告人擔任海馬機電工業股
    份有限公司（下稱海馬公司）之臨時管理人，惟查海馬公司
    負責人胡龍海業已死亡，該公司之業務早已停頓，已無任何
    財產，不致影響股東之權益，該公司目前僅有欠稅問題，也
    不會影響國內經濟秩序，又抗告人為家庭主婦，從未參與公
    司業務，對公司大小事一無所悉，乃胡龍海擅自列名抗告人
    為公司監察人，抗告人本身又無法律專業知識，無法勝任臨
    時管理人職務，應由專業之律師或會計師等專業人士擔任臨
    時管理人云云。
二、按董事會不為或不能行使職權，致公司有損害之虞時，法院
    因利害關係人或檢察官之聲請，得選任一人以上之臨時管理
    人，代行董事長及董事會之職權。但不得為不利於公司之行
    為。前項臨時管理人，法院應囑託主管機關為之登記。公司
    法第208條之1第1、2項定有明文。又公司法第208條之1所定
    選任臨時管理人事件，由利害關係人或檢察官向法院聲請，
    非訟事件法第183條第1項定有明文。經查，經濟部以第09
    73288393號函命海馬公司於民國（下同）97年10月17日前完
    成董事、監察人改選並辦理登記，惟海馬公司迄至前開期限
    前均未依前開函意旨改選董事、監察人，故海馬公司之董事
    、監察人已於97年10月18日當然解任，且未有辦理解散登記
    或經廢止公司登記之情事，有經濟部98年7月3日經中商字第
    09834798430號函及股份有限公司變更登記事項表影本在卷
    可稽，自應認海馬公司之董事會已無法依法行使職權而致公
    司有受損害之虞，揆諸前開規定，海馬公司即有選任臨時管
    理人之必要，原審據此利害關係人財政部臺灣省中區國稅局
    臺中市分局之聲請，裁定選任海馬公司之臨時管理人，於法
    應屬有據。
三、次按選任臨時管理人之目的係為維持公司業務之正常營運，
    健全法人之發展，發揮法人之社會功能，不致影響股東權益
    及國內經濟秩序（參照公司法第208條之1之增訂理由），故
    於選任臨時管理人時，應以法人之利益為考量。查抗告人原
    為海馬公司之監察人，因海馬公司未於97年10月17日前完成
    董事、監察人改選並辦理登記，而於97年10月18日當然解任
    海馬公司監察人職務，再者，抗告人於登記持有海馬公司股
    份為12, 000股，其又係海馬公司負責人胡龍海之配偶，有
    海馬公司基本資料查詢單、抗告人戶籍資料查詢結果單附於
    原審卷可稽，準此，衡諸抗告人對於海馬公司之各類狀況與
    一般人等相較，核屬較為熟稔。從而，本件原審選任抗告人
    擔任海馬公司之臨時管理人，尚無不妥。抗告人雖以上開情
    由置辯，惟查，按公司法第第208條之1規定，旨在因公司董
    事會不為或不能行使職權，有必要選任臨時管理人，代行董
    事長或董事會之職權，以利公司得以依法執行相關業務，包
    括營業現務之繼續及了結現務之準備等，避免因公司業務停
    頓而損害公司利益及公益（立法理由所指經濟秩序等），自
    不以公司尚在營業為必要，而與公司營業有關之稅捐事項，
    既為公司之債務，其核定是否正確關係公司應支付金額之多
    寡，影響公司權益，是解釋上當然包括在內。次按，公司法
    第218條第1、2項規定「監察人應監督公司業務之執行，並
    得隨時調查公司業務及財務狀況，查核簿冊文件，並得請求
    董事會或經理人提出報告。」、「監察人辦理前項事務，得
    代表公司委託律師、會計師審核之。」，是抗告人既原為海
    馬公司之監察人，原即有監督公司業務之執行之職責，由抗
    告人擔任臨時管理人一職，並無不妥，若抗告人倘認處理相
    關事項之專業知識有所欠缺，亦可視情形分別委託專業人士
    律師、會計師處理，是本件抗告人所辯，自非可取。抗告意
    旨指摘原裁定不當，求予廢棄，更改選任臨時管理人，為無
    理由，應予駁回。
四、依非訟事件法第44條第1項、第46條、第21條第2項、第24條
    第1項，民事訴訟法第495條之1第1項、第449條第1項、第78
    條，裁定如主文。
中    華    民    國    99    年    4     月    19    日
                  民事第四庭    審判長法  官  楊國精
                                      法  官  王金洲
                                      法  官  張國華
正本係照原本作成。
如不服本裁定，僅得於收受本裁定正本送達10日內，以適用法規
顯有錯誤為理由，向本院提出再抗告狀（須附繕本一份及繳納再
抗告裁判費新臺幣1,000元）。
中    華    民    國    99    年    4     月    19    日
                                書記官  王麗麗

司法院資訊處製作；財團法人民間司法改革基金會備份。
